【裁判字號】    91,交聲,1676
【裁判日期】    920522
【裁判案由】    違反道路交通管理處罰條例聲明異議
【裁判全文】
臺灣臺北地方法院交通事件裁定                  九十一年度交聲字第一六七六號
    原處分機關  台北市交通事件裁決所
    異  議  人
    即受處分人  汎亞科技股份有限公司
    代  表  人  林炳秀
右列受處分人因違反道路交通管理處罰條例案件，對於臺北市交通事件裁決所於中華
民國九十一年十一月七日所為之處分（原處分案號：北市裁三字第車裁二二－Ｅ00
000000號），聲明異議，本院裁定如左：
    主  文
原處分撤銷。
汎亞科技股份有限公司不罰。
    理  由
一、按逕行舉發違反道路交通管理事件，經汽車所有人依通知單之應到案日期前到案
    ，並告知違規駕駛人姓名、身分證統一編號及住址者，處罰機關應即另行通知違
    規駕駛人到案依法處理；逾應到案日期，處罰機關應依道路交通管理處罰條例第
    八十五條第三項規定處罰該汽車所有人，違反道路交通管理事件統一裁罰基準及
    處理細則（下稱處理細則）第二十四條定有明文。詳言之，如汽車駕駛人在道路
    行駛而有違規行為，經警當場攔停並可掣單舉發者，固應對該汽車駕駛人處罰，
    惟若舉發機關未能於當場攔停並對該汽車駕駛人掣單舉發，而係依道路交通管理
    處罰條例第七條之二規定（即修正前違反道路交通管理事件統一裁罰標準及處理
    細則第二十三條）逕行舉發者（如以照相機或測速器等科學儀器取得違規證據資
    料、汽車駕駛人不服指揮而逃逸之情形等），此際舉發機關只能依上開規定對汽
    車所有人逕行舉發，但如經該汽車所有人告知實際違規之駕駛人姓名、身分證統
    一編號及住址等，處罰機關已知實際違規之駕駛人為何人，即應依前開處理細則
    第二十四條前段及道路交通管理處罰條例第八十五條第二項「本條例關於車輛所
    有人之處罰，如應歸責於車輛駕駛人者，處罰車輛駕駛人」之規定，處罰該實際
    違規之駕駛人，惟於處罰機關不知實際違規之駕駛人，係應可歸責於車輛所有人
    所致者（例示情形如：汽車所有人未於應到案日期前到案，或雖於應到案日期前
    到案而未告知實際違規駕駛人），始得依道路交通管理處罰條例第八十五條第三
    項「本條例關於車輛駕駛人之處罰，如應歸責於車輛所有人者，處罰車輛所有人
    」之規定，對該車輛所有人加以處罰。申言之，前開依道路交通管理處罰條例第
    九十二條第三項授權訂定之處理細則第二十四條有關「應到案日期」前告知之規
    定，係屬訓示規定，若處罰機關於裁決前，業經汽車所有人告知違規駕駛人姓名
    等事項，已知悉實際違規之駕駛人時，即不能再認有可歸責於車輛所有人之事由
    存在，自應依前開處理細則第二十四條前段及道路交通管理處罰條例第八十五條
    第二項「本條例關於車輛所有人之處罰，如應歸責於車輛駕駛人者，處罰車輛駕
    駛人」之規定，另行通知違規駕駛人到案依法處理（台灣高等法院九十一年度台
    抗字第一一三一號裁定意旨參照）。
二、本件原處分機關以異議人即受處分人汎亞科技股份有限公司所有之車號ＢＭ－二
    六五一號自用小客車，於民國九十一年五月二十二日四時三十四分許，行經新竹
    市台一線七十七公里處，為新竹市警察局交通隊員警以照相取證之方式採證，認
    受處分人所有前述車號汽車，有塗抹號牌使不能辨認其牌號及紅燈越線停車之違
    規行為而掣單逕行舉發，嗣受處分人於九十一年八月二十日逾越應到案日期十五
    日以上三十日以內向原處分機關提出申訴，並告知違規駕駛人姓名、身分證統一
    編號及住址，經原處分機關函請舉發機關調查結果，仍認受處分人有前開違規行
    為，原處分機關乃於九十一年十一月七日依道路交通管理處罰條例第十三條第一
    款（裁決書贅載第一項）、第六十條第一項第三款、第八十五條第三項及修正前
    違反道路交通管理事件統一裁罰標準表之規定，以北市裁三字第車裁二二－Ｅ0
    0000000號裁決書，對前開車號汽車所有人即受處分人裁處共計新台幣五
    千五百元罰鍰，並依同條例第六十三條第一項第一款規定，記違規點數一點。
三、經查，本件舉發單位就受處分人前述車號汽車於右揭時地有違反道路交通管理處
    罰條例第十三條第一款、第六十條第一項第二款之違規行為，因不知該車號汽車
    駕駛人為何人，而依修正前違反道路交通管理事件統一裁罰標準及處理細則第二
    十三條第一項第五款、第二項（該第二十三條業於九十一年九月一日施行之前開
    處理細則內刪除，惟於同日施行之道路交通管理處罰條例內增列相仿之第七條之
    二）之規定，對該車號之汽車所有人即受處分人逕行舉發，固無可議。然本件受
    處分人並不否認前開車號之自用小客車為其公司所有，雖於收受前開舉發通知單
    後於該通知單所載九十一年七月二十二日應到案日期後逾越十五日以上三十日以
    內，始於同年八月二十日以交通違規案件申訴書向原處分機關提出申訴，但其向
    原處分機關提出申訴日期，係在原處分機關於同年十一月七日以北市裁三字第車
    裁二二－Ｅ00000000號違反道路交通管理事件裁決書，逕對受處分人為
    本件裁罰之前，且其提出申訴之時，已於該交通違規案件申訴書內載明真正駕駛
    人譚國維之姓名、身分證統一編號及住址，有前開新竹市警察局舉發違反道路交
    通管理事件通知單、交通違規案件申訴書及違反道路交通管理事件裁決書各一件
    在卷足稽，則原處分機關於前開受處分人提出申訴時，既已知悉該違規汽車之真
    正駕駛人為何人，並無不能依前開處理細則第二十四條前段規定，另行通知真正
    駕駛人到案依法處理之情事，此觀受處分人及前述車號汽車真正駕駛人譚國維於
    本院調查時到院，仍均一致供承：前述車號汽車於右揭舉發時間前後，均由譚國
    維負責駕駛、保管，該舉發時亦係由譚國維駕駛該車行經舉發地點被拍照採證等
    語（見本院九十二年五月十九日筆錄）自明，核諸前揭說明，自不能再認有應可
    歸責前述車號汽車所有人即受處分人之事由存在，原處分機關未查明是否有應歸
    責於車輛駕駛人之情事存在，而有道路交通管理處罰條例第八十五條第二項規定
    之適用，仍以受處分人為該車號汽車所有人，即依該條例第八十五條第三項規定
    ，以受處分人為裁罰對象逕行對之裁罰，於法顯有未合，自應由本院將原處分機
    關所為處分撤銷，諭知受處分人不罰。再由原處分機關依前開處理細則第二十四
    條前段及道路交通管理處罰條例第八十五條第二項之規定，另行通知違規駕駛人
    到案依法處理，以資適法。至於實際駕駛人譚國維是否確有前揭違規行為，不在
    本件審酌範圍內，仍應由原處分機關另行通知到案依法處理，附此敘明。
據上論斷，應依道路交通案件處理辦法第二十條前段，裁定如主文。
中      華      民      國    九十二    年      五      月    二十二    日
                                      臺灣臺北地方法院交通法庭
                                          法  官  劉  台  安
右正本證明與原本無異
如不服本裁定應於送達後五日內向本院提出抗告狀
                                          書記官  張  汝  琪
中      華      民      國    九十二    年      五      月    二十七    日


司法院資訊處製作；財團法人民間司法改革基金會備份。
